臺灣嘉義地方法院刑事判決
110年度訴字第411號
公  訴  人  臺灣嘉義地方檢察署檢察官
被      告  蘇詣凱
選任辯護人  陳澤嘉律師
            林子恒律師
上列被告因殺人未遂等案件，經檢察官提起公訴（110年度偵字
第2092號），本院判決如下：
    主  文
蘇詣凱犯非法持有非制式手槍罪，累犯，處有期徒刑伍年拾月，
併科罰金新臺幣捌萬元，罰金如易服勞役，以新臺幣壹仟元折算
壹日。又犯殺人未遂罪，累犯，處有期徒刑陸年拾月。
扣案如附表編號一所示之物及如附表編號二所示尚未經試射之制
式子彈玖顆均沒收。
    事  實
一、蘇詣凱明知具殺傷力之非制式手槍、所使用之子彈均為槍砲
    彈藥刀械管制條例所列管之物品，非經中央主管機關許可，
    不得寄藏、持有，竟未經許可，基於寄藏非制式手槍及子彈
    之犯意，於民國105年間某日，在嘉義縣六腳鄉，自呂宜縉
    （已歿）處取得如附表編號一至三所示非制式手槍1枝（含
    彈匣2個）及制式子彈14顆（其中1顆嗣後遭擊發，如後述）
    後，置放於其位於嘉義縣○○鄉○○村0鄰○○○000號之住處房間
    內，並受呂宜縉之託代為保管而寄藏之。後呂宜縉於109年2
    月29日死亡（起訴書誤載為105年8月8日，應予更正），蘇
    詣凱明知此情，猶未將槍彈丟棄或為適當處置，竟變更其原
    寄藏非制式手槍及子彈之犯意為持有非制式手槍及子彈之犯
    意，將前揭非制式手槍1枝（含彈匣2個）及制式子彈14顆藏
    放於其上址住處，又於109年2、3月間，攜往其位於嘉義縣○
    ○市○○○街00號之居處而繼續持有之。嗣被告於110年2月18日
    凌晨1時10分許，持前揭非制式手槍（含彈匣2個）及制式子
    彈14顆朝他人射擊（如後述），員警到場處理並扣得如附表
    所示之物，始查獲上情。
二、蘇詣凱於110年2月17日晚間9時許，在嘉義縣六腳鄉豐美村
    之友人住處與黃○仁等人一同喝酒，聽聞黃○仁將前往嘉義縣
    ○○鄉鄉○○○○○○○○○位於○○縣○○鄉○○村○○○00○0號之住處兼服務
    處調解糾紛，兩派人馬劍拔弩張，遂於110年2月18日凌晨1
    時許，將如附表編號一至三所示非制式手槍（含彈匣）及制
    式子彈14顆置放於其使用之黑色豐田牌自用小客車副駕駛座
    前之置物箱內，由其不知情之女友陳○君駕駛該車搭載其前
    往黃○世住處，於同日凌晨1時10分許抵達黃○世住處外約200
    、300公尺外之田間小路時，陳○君將車輛停放在附近之縣道
    上，蘇詣凱則持裝填如附表編號二、三所示子彈並已上膛之
    如附表編號一所示非制式手槍獨自下車，沿田間小路往黃○
    世住處方向走去，途中見陳○淵、侯○成站在該田間小路較靠
    近黃○世住處之位置，認其2人為黃○世之人馬而有意尋釁，
    其可預見持具殺傷力之非制式手槍近距離朝人射擊，恐擊中
    在場之人而導致死亡結果，竟基於縱在場之人因遭槍擊而死
    亡亦不違背本意之殺人之不確定故意，持前揭非制式手槍朝
    陳○淵、侯○成之上半身方向射擊而擊發子彈1顆，該子彈先
    擊中侯○成右腹部，自脊椎骨旁穿過後，再擊中陳○淵之右側
    大腿，造成侯○成受有腹部穿刺傷，陳○淵則受有右大腿異物
    穿刺傷之傷害，陳○淵、侯○成均經送往長庚醫療財團法人嘉
    義長庚紀念醫院（下稱長庚醫院）急救，經治療後方始倖免
    於難。蘇詣凱開槍擊發後，旋遭黃○翔（起訴書誤載為黃皓
    翔，應予更正）駕車衝撞倒地（黃○翔涉犯殺人未遂罪嫌部
    分，另經檢察官偵查），員警據報到場處理，並扣得如附表
    所示之物，始悉上情。
三、案經陳○淵、侯○成訴由嘉義縣警察局朴子分局報告臺灣嘉義
    地方檢察署檢察官偵查起訴。
    理  由
一、證據能力部分：
  ㈠被告以外之人於審判外之言詞或書面陳述，除法律有規定者
    外，不得作為證據，刑事訴訟法第159條第1項定有明文。查
    證人陳○淵、侯○成、黃○世、黃○仁、黃○慶、黃○翔、陳○豪
    於警詢時之陳述，係被告蘇詣凱以外之人於審判外之陳述，
    經被告及其辯護人爭執證據能力（見本院訴字卷第79至80、
    96至97頁），又查無刑事訴訟法第159條之2、第159條之3得
    例外回復其證據能力之情形，故依刑事訴訟法第159條第1項
    、第159條之5第1項規定之反面解釋，陳○淵、侯○成、黃○世
    、黃○仁、黃○慶、黃○翔、陳○豪於警詢之證述，均不具證據
    能力。
  ㈡又被告以外之人於偵查中向檢察官所為之陳述，除顯有不可
    信之情況者外，得為證據，刑事訴訟法第159條之1第2項定
    有明文。查被告及辯護人雖否認證人陳○淵、侯○成於偵訊時
    之證述具有證據能力（見本院訴字卷第79至80、96至97頁）
    ，惟陳○淵、侯○成於檢察官偵查時業以證人身分依法具結，
    並作成證言，且依該供述作成時之外部情狀觀察，檢察官並
    無違法取證或使其等意思不自由之狀況，是其等於偵查中之
    證詞，並無顯不可信之情況，且被告及辯護人亦未釋明其等
    偵查中之證述有何「顯有不可信之情況」之理由，陳○淵、
    侯○成嗣於審判中亦經本院傳喚到庭，賦予被告及辯護人行
    使對質權、反對詰問權之機會，則被告及辯護人之對質詰問
    權已延緩至審判中確保，是依前揭法條規定，陳○淵、侯○成
    於偵訊時之證述，自得作為本案之證據。
  ㈢除上開所述之外，本案所引用之其餘供述證據，檢察官、被
    告及辯護人均同意有證據能力（見本院訴字卷第79至82、97
    頁），本院審酌該等供述證據作成時情況，並無違法取證之
    瑕疵，與待證事實均具有關聯，以之作為證據應屬適當。又
    本案所引用之非供述證據，均與本件事實具有自然關聯性，
    且無證據證明係公務員違背法定程序所取得，是後述所引用
    之供述及非供述證據均有證據能力，先予敘明。
二、前揭事實欄一所示之事實，業據被告於警詢、偵訊、本院準
    備程序及審理時均坦承不諱（見嘉朴警偵字第1100003633號
    卷【下稱警卷】第4至6頁，110年度偵字第2092號卷【下稱
    偵字卷】第10頁，本院訴字卷第72至73、352頁），並有嘉
    義縣警察局朴子分局搜索扣押筆錄、扣押物品目錄表各1份
    、槍枝初步檢視照片13張、槍枝及子彈照片2張在卷可稽（
    見警卷第35至39、56至58、128頁），另有如附表編號一至
    三所示非制式手槍1枝（含彈匣2個）、制式子彈13顆、彈殼
    1顆扣案可證。又扣案如附表編號一所示非制式手槍1枝、如
    附表編號二、三所示子彈及彈殼經送內政部警政署刑事警察
    局以檢視法、性能檢驗法、試射法、比對顯微鏡法鑑驗，其
    結果略以：送鑑手槍1枝(槍枝管制編號0000000000，含彈匣
    2個），認係非制式手槍，由仿手槍外型製造之槍枝，組裝
    已貫通之金屬槍管而成，擊發功能正常，可供擊發適用子彈
    使用，認具殺傷力。送鑑子彈13顆，研判均係口徑9×19mm制
    式子彈，採樣4顆試射，均可擊發，認具殺傷力。送鑑彈殼1
    顆，研判係已擊發之口徑9×19mm制式彈殼等情，有內政部警
    政署刑事警察局110年7月1日刑鑑字第1100019606號鑑定書1
    份暨所附照片8張附卷足憑（見偵字卷第38至39頁反面），
    足認被告之任意性自白與事實相符，應堪採信，被告此部分
    之犯行，應堪認定。
三、就前揭事實欄二所示部分，訊據被告固承認有持上開非制式
    手槍前往黃○世住處附近，並於黃○世住處附近之田間小路上
    擊發1發之事實，惟矢口否認有何殺人未遂之犯行，辯稱：
    其喝酒時聽到附近有吵架的聲音就過去看熱鬧，下車後有一
    群人手上拿棍棒衝過來說「打他」，其把槍拿出來，槍口朝
    上想要鳴槍嚇他們，不小心走火，然後就被車子撞倒等語。
    辯護人辯稱：被告係因甫下車便見有大量群眾往被告方向衝
    來，被告為防人身安全，以槍防身，途中不慎失火，被告並
    無朝人或物射擊之主觀意思，亦無殺人之主觀犯意。陳○淵
    於警詢時並未提到被告有任何言語上之說詞，此時意外剛發
    生，無暇綴以誇大之詞，後於偵訊時始稱被告有說要致其死
    ，亦無法解釋為何於警詢時未及交代，侯○成製作筆錄已是
    案發1個月後，有足夠時間與陳○淵謀議，則陳○淵、侯○成是
    否有遭被告蓄意以殺人故意擊發槍枝，並非無疑。另證人黃
    ○慶、黃○翔之證述無法證明被告有殺人之故意，且黃○慶、
    黃○翔對於前往案發地點之方式有所出入，其等證詞不可信
    賴。被告舉槍過程中因走火誤擊他人，誤擊他人此刻，被告
    槍枝之槍口必定剛好朝向他人，要難僅以此即謂被告有瞄準
    他人之行為等語。經查：
  ㈠被告於110年2月17日晚間9時許，在嘉義縣六腳鄉豐美村之友
    人住處與黃○仁等人一同喝酒，又於110年2月18日凌晨1時許
    ，將如附表編號一至三所示非制式手槍（含彈匣）及制式子
    彈14顆置放於其使用之黑色豐田牌自用小客車副駕駛座前之
    置物箱內，由其女友陳○君駕駛該車搭載其前往黃○世住處兼
    服務處，於同日凌晨1時10分許抵達黃○世住處外約200、300
    公尺外之田間小路時，陳○君將車輛停放在附近之縣道上，
    被告則持裝填如附表編號二、三所示子彈並已上膛之如附表
    編號一所示非制式手槍獨自下車，沿田間小路往黃○世住處
    方向走去，適陳○淵、侯○成自黃○世住處離開並站在前揭田
    間小路上，被告手持前揭非制式手槍擊發子彈1發等情，業
    經被告坦認（見警卷第2至4頁，偵字卷第9至10頁，本院訴
    字卷第74至75、353至354、357至359頁），核與證人陳○淵
    、侯○成於偵訊及本院審理時之證述（見偵字卷第32至33頁
    ，本院訴字卷第201、204、207、209、237至239、245至246
    頁）相符，並有照片18張、現場圖1份在卷可稽（見警卷第1
    27至132頁，本院訴字卷第127至133頁）。又被告擊發之子
    彈1發先擊中侯○成右腹部，自脊椎骨旁穿過後，再擊中陳○
    淵之右側大腿，彈頭卡在陳○淵右大腿內，經手術方取出，
    造成侯○成受有腹部穿刺傷，陳○淵則受有右大腿異物穿刺傷
    之傷害，陳○淵、侯○成經送往長庚醫院急救後，均未死亡等
    情，亦經證人陳○淵、侯○成於偵訊及本院審理時證述明確（
    見偵字卷第32至33頁，本院訴字卷第200、205、239頁），
    並有陳○淵、侯○成之病歷資料、診斷證明書各1份附卷足憑
    （見警卷第66至123頁），是此部分之事實，首堪認定。另
    現場拾得之彈殼1顆，經送鑑定之結果，研判係已擊發之口
    徑9×19mm制式彈殼，而自陳○淵右大腿取出之彈頭1顆，經送
    鑑定之結果，研判係已擊發之口徑9mm制式銅包衣彈頭，其
    上具6條右旋來復線。如附表編號一所示非制式手槍之試射
    彈頭、殼，經與上開彈頭、彈殼比對結果，其彈底特徵紋痕
    及彈頭來復線特徵紋痕均相吻合，認均係由該槍枝所擊發等
    情，有內政部警政署刑事警察局110年3月8日刑鑑字0000000
    000號、110年7月1日刑鑑字第1100019606號鑑定書各1份暨
    所附照片9張附卷足憑（見偵字卷第28頁正反面、38至39頁
    反面），則擊中陳○淵、侯○成致其等受傷之子彈，係由被告
    所持之如附表編號一所示非制式手槍擊發乙節，亦堪認定。
  ㈡證人侯○成於偵訊及本院審理時證稱：其於110年2月18日和陳
    ○淵、其弟、陳○淵的弟弟一起去黃○世住處聊天、吃薑母鴨
    ，吃完其與陳○淵要一起離開黃○世住處，黃○世住處有庭園
    、圍牆，然後是門口，其走出門口再走大概比法庭長度更遠
    一點的距離抵達其停車的地方，上車去開車，從後照鏡看到
    後面有車擋到其的車，便下車想叫對方移車，陳○淵坐在副
    駕駛座，也有下車，陳○淵繞過車頭過來其後面，其從駕駛
    座下來走去後面，一轉身就看到被告，被告拿一把槍，槍插
    在前面，被告把槍拔出來，飆一句國罵「幹，予你死（台語
    ）」，同時對準其打，被告拔槍出來到擊發的時間很快，其
    沒有看到被告有填裝子彈或是上膛的動作，應該是上膛好的
    ，不然不會這麼迅速，是連續的瞬間動作，被告是直接指著
    其上半身的方向，其沒有看到被告有把槍往上舉，子彈打中
    其腹部，從脊椎骨旁穿過，再打中陳○淵的腳，其遭槍擊後
    就倒地。其覺得被告不可能是走火，加上那個距離，被告肯
    定是蓄意的等語（見偵字卷第32至33頁，本院訴字卷第237
    至240、242至243、245至253頁），核與證人陳○淵於偵訊及
    本院審理時證稱：其與侯○成一起去主席黃○世家吃飯，吃完
    飯要回去，有車子擋在其車子的前面，其等上車前覺得出得
    去，上車要開時發現好像出不去，其和侯○成就下車要叫人
    家移車，其下車後往黃○世住處方向喊是誰的車，其和侯○成
    站在車頭，侯○成站在其前面，其當時站在現場圖中（即本
    院訴字卷第127頁）標示「電桿」的位置，下車大概30秒後
    看到被告從其等正前方走過來，被告是從現場圖中標示「汽
    車位置」的位置往標示「電桿」的位置走過來，被告靠近時
    ，聽到被告說「幹，予你死（台語）」，有看到被告從褲子
    腰帶那邊拔槍，把手舉起來，手平行，槍口對準其等射擊，
    被告開了1槍，子彈穿過侯○成的腹部，擊中其大腿，其與侯
    ○成都倒地，其沒有看到被告有裝子彈跟上膛的動作，被告
    看起來不像是要舉槍對空等語（見偵字卷第32至33頁，本院
    訴字卷第200至201、203至205、207、210、212至217、220
    至222頁）相符，稽諸陳○淵、侯○成上開證詞內容，就其等
    於黃○世住處吃飯後要離去，因車子被擋住，故下車要求他
    人移車時，被告靠近其等，對其等說「幹，予你死（台語）
    」，並從身前拿出手槍對著其等射擊1槍等主要情節，所為
    證詞均具體明確，無具體瑕疵可指，當係其等親身經歷之事
    無訛。參以被告於本院準備程序時供稱：其不認識陳○淵、
    侯○成，只有聽過名字等語（見本院訴字卷第74頁），證人
    陳○淵於本院審理時證稱：本案案發時，其不認識被告等語
    （見本院訴字卷第206至207頁）、證人侯○成於本院審理時
    證稱：其與陳○淵跟被告沒有恩怨，也不知道為何被告要對
    其開槍，在本案發生之前其知道被告是誰，但是很不熟等語
    （見本院訴字卷第241、243頁），可見陳○淵、侯○成與被告
    均無特殊情誼或怨隙，而被告也不否認係其所持槍枝擊中被
    害人，證人陳○淵、侯○成實無必要杜撰莫須有之情節，況陳
    ○淵、侯○成於偵訊及本院審理時均經具結以擔保其證詞之憑
    信性，應無虛編不實事項來誣陷被告之必要，是陳○淵、侯○
    成前揭證述內容，應可採信。
  ㈢又證人黃○慶於本院審理時證稱：其於110年2月18日有去黃○
    世的服務處泡茶，抵達後和黃○翔一起去買東西，是黃○翔開
    車載其去，其坐車從黃○世住處圍牆大門口左邊出去，出去
    有一條小路，從小路出去開到一半看到一台黑色的車停在岔
    路路口，有人下車要衝進去，其覺得不對，就掉頭沿田間小
    路往黃○世住處的方向開，開到一半，其看到槍手跑到定點
    ，然後看到槍的火星，火星是平的，不是朝上，聽到1聲槍
    聲，之後就看到侯○成倒在地上，槍手側身往其方向跑，其
    等就開車撞槍手，槍手就是被告等語（見本院訴字卷第272
    至280頁）、證人黃○翔於本院審理時證稱：其於110年2月18
    日有去黃○世的服務處泡茶，然後有和黃○慶一起去買東西，
    其開車載黃○慶從黃○世住處圍牆的左手邊，往前右手邊有一
    條小路出去，已經開到外面，看到有一台黑色的車開很快，
    停在岔路路口，想說回頭看看，其就開車回頭沿田間小路面
    向路燈往黃○世住處的方向開，看到被告用走的，手上拿槍
    ，有火花跟槍聲，其看到侯○成跟另外一個人倒下去，其開
    到田間小路的一半時，看到被告走過來拿槍指著其，其嚇到
    ，怕被告開槍射其，就開車把被告撞倒等語（見本院訴字卷
    第282至288頁）明確，經核與證人陳○淵、侯○成上開證稱在
    黃○世住處附近之田間小路上遭被告持手槍槍擊等語（見本
    院訴字卷第204至205、212至216、239至240、246至248頁）
    相互可勾稽，並有黃○慶當庭於GOOGLE街景圖上標示相對位
    置之街景照片2張附卷可稽（見本院訴字卷第293至295頁）
    ，足徵陳○淵、侯○成前揭於偵訊及本院審理時證稱被告持槍
    朝其等射擊之內容及過程，應與事實相符，則被告係持如附
    表編號一所示非制式手槍朝陳○淵、侯○成上半身之方向擊發
    子彈1發乙情，洵堪認定。
  ㈣至被告雖辯稱及辯護人辯護以被告係欲對空鳴槍，不小心走
    火等語，然核與前揭證人陳○淵、侯○成於本院審理時一致證
    稱：被告係拿手槍對準其等上半身射擊，被告並未把槍往上
    舉，動作看起來不像是要對空鳴槍等情（見本院訴字卷第20
    5、222、243、253頁）及證人黃○慶於本院審理時證稱：被
    告是把槍口對著侯○成，火星是平行的，並非朝上等語（見
    本院訴字卷第275頁）不符，已難遽信之。復以證人陳○淵於
    本院審理時證稱：其下車後大約30秒就看到被告接近，被告
    說「幹，予你死」，然後就拔槍、開槍。其沒看到被告有裝
    填子彈跟上膛的動作等語（見本院訴字卷第213至215、222
    頁），核與證人侯○成於本院審理時證稱：其從駕駛座下來
    就看到被告，被告拿一把槍，說「幹，予你死（台語）」，
    然後就開槍了，其沒看到被告有裝填子彈跟上膛的動作，應
    該是已經上膛好，不然不會這麼迅速等語（見本院訴字卷第
    239、247至248、253頁）相符，參酌被告之車輛係停放於嘉
    66線公路上，靠近與前揭田間小路之交岔路口附近，又本案
    案發後於前揭田間小路上遺留有2灘血跡及彈殼，血跡及彈
    顆之位置距離被告之車輛停放之位置仍有一段距離，此有現
    場圖1份、現場照片8張存卷可參（見警卷第130頁，本院訴
    字卷第127至133頁），可知被告是於接近陳○淵、侯○成後即
    持槍射擊，未見有何遲疑，且其於接近陳○淵、侯○成之前即
    已完成填充子彈、上膛等射擊之準備，堪認被告本有意朝有
    人所在處射擊，縱射中人體重要部位也在所不惜乙情無訛。
    況如附表編號一所示非制式手槍經送鑑定之結果，其擊發功
    能正常，此有內政部警政署刑事警察局110年7月1日刑鑑字
    第1100019606號鑑定書各1份暨所附照片8張附卷可稽附卷足
    憑（見偵字卷第38至39頁反面），可見該非制式手槍並無故
    障之處，難認會有無故走火之可能，且倘被告僅欲對空鳴槍
    ，卻於上膛後至舉向天空之短暫期間內，剛好因不明原因導
    致槍枝擊發，又適巧擊中前方之人的身體，此機率微乎其微
    ，被告及辯護人此部分所辯，殊難信實。
  ㈤至被告及辯護人雖均辯稱被告並無殺人之主觀故意等語。然
    查：
　 ⒈殺人罪與傷害罪之區別，應以行為人有無殺意為斷，至於被
     害人所受之傷害程度、受傷之部位是否為致命部位、行為
     人與被害人之關係、行為人所受之刺激、下手之輕重、使
     用之工具、攻擊之方式及事發之原因等，雖不能資為區別
     殺人與傷害之絕對標準，惟仍可藉以認定行為人有無殺人
     犯意之重要參考資料；又殺人與傷害之區別，應以行為人
     於行為當時之主觀犯意為斷。而行為人於行為當時之主觀
     犯意為何，法院應斟酌衝突之起因、行為人使用之凶器種
     類、攻擊之身體部位、下手力道之輕重、與被害人之關係
     、行為人於案發當時之言詞表述及被害人受傷情形等各項
     因素綜合加以判斷，不宜僅以其中1項情節，作為唯一判斷
     之標準（最高法院106年度台上字第1221號、109年度台上
     字第2477號判決意旨參照）。
　 ⒉證人陳○淵於本院審理時證稱：其聽到被告說「幹，予你死
     」，當時其距離被告大約5公尺，約是證人應訊台至法官席
     的距離等語（見本院訴字卷第214頁）、證人侯○成於本院
     審理時證稱：被告拿槍比著其時，與其之間大約有證人應
     訊台至被告席的位置的距離等語（見本院訴字卷第248頁）
     ，參以證人黃○慶於本院審理時當庭於GOOGLE街景圖上標示
     相對位置，並證稱：其看到侯○成倒在圖上編號4的位置，
     被告從圖上編號3的位置朝其方向跑過來等語（見本院訴字
     卷第274至276頁），而觀諸黃○慶當庭標示之街景照片2張
     （見本院訴字卷第293至295頁），街景照片上編號3與編號
     4之間相隔僅約為田間小路之路寬，足見被告槍擊陳○淵、
     侯○成時，與陳○淵、侯○成之距離相當近。
　 ⒊被告係持非制式手槍朝陳○淵、侯○成上半身之方向擊發子彈
     1發，又被告所持以擊發者為仿手槍外型製造之非制式手槍
     ，具殺傷力，所擊發之子彈為制式子彈，亦具殺傷力，均
     經本院認定如前，另如附表編號一所示非制式手槍之試射
     彈頭、殼，經與被告擊發之彈頭、彈殼比對結果，其彈底
     特徵紋痕及彈頭來復線特徵紋痕均相吻合，認均係由該槍
     枝所擊發等情，有內政部警政署刑事警察局110年3月8日刑
     鑑字0000000000號、110年7月1日刑鑑字第1100019606號鑑
     定書各1份暨所附照片9張存卷可參（見偵字卷第28頁正反
     面、38至39頁反面），是扣案之非制式手槍及制式子彈均
     具殺傷力，手槍具有可提高子彈穩定性之來復線，可見扣
     案之非制式手槍及制式子彈之性能良好，危險性極高，而
     人體上半身包含胸腔、腹腔，其內含有心、肺、肝、腸、
     胃等人體重要器官，又子彈內含火藥，速度快、攻擊力強
     ，裝填於槍械後擊中他人後可穿破人體組織，造成人體臟
     器受損及血管破裂大量出血，使身體功能無法正常運作，
     極可能招致死亡結果，此均為智識正常之一般人可知之事
     ，被告實無不知之理，竟仍持扣案之非制式手槍及制式子
     彈，於近距離朝著侯○成之上半身方向擊發，而後方之陳○
     淵也緊鄰侯○成，猶朝其等擊發而以此等高危險性之方式射
     擊陳○淵、侯○成，且於擊發時毫無猶豫之情，實足徵其具
     有殺害陳○淵、侯○成之不確定故意。
　 ⒋又證人黃○仁於本院審理時證稱：其在黃○良家喝酒，有7、8
     個人在，被告也在。喝酒時有提到其跟黃○世的事情，後來
     警察有過來要其等不要聚集，所以被告知道發生什麼事情
     。其於110年2月18日凌晨過去黃○世的服務處談事情，黃○
     良叫其不要去，其說就過去講講看而已，並叫「毛仔」載
     其過去，其跟黃○良、黃○安還有一些朋友說其跟「毛仔」
     過去就好，其他人不用去。其過去黃○世住處之後有吵起來
     ，跟黃○世在大小聲，說要輸贏，外面有20、30個人要跑進
     來打其，黃○世出來擋，將這些人趕到庭院裡，說不能打，
     擋了2波，第3次黃○安的頭被打到破掉，被抬進來，有叫救
     護車，其才知道有人在打架，過沒多久就聽到槍聲，黃○安
     是後來不知道被誰帶過去，黃○良也有過去等語（見本院訴
     字卷第257至260、262至264、267至270頁）明確，參以被
     告亦坦承：其聽到附近有吵架的聲音，就過去看等語（見
     偵字卷第10頁，本院訴字卷第74、358頁），堪認被告應係
     聽聞黃○仁將前往黃○世住處調解糾紛，兩派人馬劍拔弩張
     ，方攜槍前往本案案發地點助陣尋釁。又依據上開黃○仁於
     本院審理時證述之內容（見本院訴字卷第257至260、262至
     264、267至269頁），可知黃○仁一開始雖僅有與「毛仔」
     一起過去黃○世住處調解糾紛，然於調解糾紛之過程中確實
     有與黃○世發生不愉快，黃○仁之友人後來亦有抵達黃○世住
     處，甚至雙方人馬有肢體上之衝突，足見被告前往黃○世住
     處附近時，黃○仁、黃○世雙方之衝突氣氛高漲，被告身為
     黃○仁方之友人，應具有對身為黃○世方友人之陳○淵、侯○
     成尋釁行兇之動機。又被告於持槍射擊陳○淵、侯○成之前
     ，有對陳○淵、侯○成稱「幹，予你死（台語）」等情，業
     經證人陳○淵、侯○成於偵訊及本院審理時證述一致明確（
     見偵字卷第33頁，本院訴字卷第221至222、252至253頁）
     ，且被告於射擊陳○淵、侯○成後旋轉身要往其停放車輛之
     位置跑去，然遭黃○翔開車撞擊等情，亦經證人黃○慶、黃○
     翔於本院審理時證述明確（見本院訴字卷第276、288頁）
     ，可知被告於開槍射擊陳○淵、侯○成時，已可預見死亡結
     果之發生，且其於射擊後旋即離去，棄中彈之陳○淵、侯○
     成於不顧，當有容任死亡結果發生之意，益徵被告具有殺
     人之間接故意無訛。
　 ⒌至辯護人雖以陳○淵於警詢時並未提到被告有稱「幹，予你
     死」等語，並以此指摘陳○淵證詞之可信度。然證人陳○淵
     於本院審理時證稱：警詢筆錄是其剛開完刀，還在很暈時
     做的，所以沒有很詳細，其確定被告有說「幹，予你死」
     等語（見本院訴字卷第223頁），而陳○淵係於110年2月18
     日凌晨1時許遭槍擊，於同日凌晨1時40分許送至長庚醫院
     急診治療，於同日凌晨4時7分起接受異物取出之手術，術
     後入住病房，於同日上午11時許辦理出院，此有病歷資料
     、診斷證明書各1份附卷足參（見警卷第91至123頁），而
     陳○淵係於同日上午11時40分至59分在長庚醫院7G23號病房
     製作警詢筆錄，此觀諸該調查筆錄上之時間、地點甚明（
     見警卷第10至13頁），與證人陳○淵上開證稱其係於開刀後
     未久，身體狀況不佳時製作警詢筆錄等語（見本院訴字卷
     第223頁）相符，則陳○淵係突遭槍擊送醫急救，於接受手
     術取出體內彈頭後約8小時，即在醫院接受員警詢問，實難
     期待陳○淵於此情形下，仍能就瞬間發生之事情經過均為完
     整詳細之陳述，陳○淵前揭證稱其因術後很暈，因此於警詢
     時未能詳敘及被告有稱「幹，予你死」等語，尚屬合理，
     要不能僅以此認陳○淵之證詞毫無可信之處。又證人侯○成
     係於110年3月9日下午2時47分，單獨至嘉義縣警察局朴子
     分局製作警詢筆錄，並於警詢時即已提及被告有口出「幹
     ，予你死」等語，此觀諸該調查筆錄甚明（見偵字卷第21
     至24頁），侯○成於本案案發後即送醫急救並接受治療，出
     院後方獨自前往製作警詢筆錄，實難逕認侯○成有何與陳○
     淵共謀為不利被告證詞之處，況本案認定被告係刻意朝陳○
     淵、侯○成擊發子彈乙情，並非僅依據陳○淵、侯○成證稱被
     告有口出「幹，予你死」之證述，尚有其他證據足以佐證
     （詳見理由欄三、㈡至㈣），要不能僅以陳○淵之證詞有上開
     未盡詳盡之處而為有利於被告之認定。
  ㈥至被告及辯護人雖均又辯稱：被告係因下車時見有一群人手
    持棍棒往被告方向衝來，為防身方想要對空鳴槍嚇阻，不慎
    走火等語。然被告係持槍朝陳○淵、侯○成射擊，並非槍枝不
    慎走火等情，業經本院認定如前。又證人陳○淵於本院審理
    時證稱：其要移車時，只有其跟侯○成站在外面，沒有其他
    人等語（見本院訴字卷第210至211頁）、證人侯○成於本院
    審理時證稱：其離開黃○世住處時，沒有其他人一起走出來
    ，其手上沒有拿武器等語（見本院訴字卷第241、245至246
    頁）、證人黃○慶於本院審理時證稱：被告前方沒有人拿著
    武器、棍棒等語（見本院訴字卷第278頁）、證人黃○翔於本
    院審理時證稱：其等撞擊被告時，被告周圍只有被告跟倒地
    的人而已，沒有看到有人拿著棍棒等武器在附近等語（見本
    院訴字卷第290頁），是證人陳○淵、侯○成、黃○慶、黃○翔
    均一致證稱被告持槍射擊陳○淵、侯○成時，前揭田間小路上
    僅有陳○淵、侯○成及被告，則並無被告所稱一群人手持棍棒
    往被告方向衝來之情形，堪以採信。況被告倘見多人持棍棒
    準備對其攻擊，方朝天空鳴槍示警並轉身逃跑，當下情勢狀
    似對被告不利，證人黃○翔豈有驚恐其生命遭威脅而開車撞
    倒被告以期解除自身危險之舉動？是被告及辯護人此部分所
    辯，並無證據可以支持，要難遽信屬實。又證人黃○仁於本
    院審理時雖證稱：其過去黃○世住處之後有吵起來，跟黃○世
    在大小聲，外面有20、30個人要跑進來打其，手上帶著電擊
    棒、甩棍、刀械，黃○世出來擋，將這些人趕到庭院裡，說
    不能打，這些人在庭院那邊等，黃○世擋了2波，第3次是黃○
    安被打到頭破掉，被抬進來等語（見本院訴字卷第260、264
    至267頁），固足認於黃○世住處外面庭院處有多人聚集並有
    發生衝突，然參以證人黃○仁於本院審理時證稱：黃○世的服
    務處距離被告犯案的地點距離不止200、300公尺，從服務處
    圍牆的大門看出去可以看到轉彎處等語（見本院訴字卷第26
    0、265至266頁）、證人侯○成於本院審理時證稱：黃○世住
    處有庭園、圍牆，然後是門口，其走出門口再走大概比法庭
    長度更遠一點的距離才抵達其停車的地方等語（見本院訴字
    卷第246頁），又經黃○仁當庭於現場照片指認黃○世服務處
    與本案槍擊地點之相對位置（見本院訴字卷第133、266頁）
    ，可知本案槍擊發生地點與黃○世住處間尚有一段距離，亦
    無法自本案槍擊發生地點直接看到黃○世住處圍牆內之情形
    ，是縱黃○世住處圍牆內庭院內確實有多人手持器械，亦難
    認被告站在前揭田間小路上即能以目視方式看到，遑論有何
    會對被告造成立即威脅之處，被告空言辯稱因有一群人手持
    棍棒朝其衝過來，為防身方舉槍等語，難以憑採。另辯護人
    雖為被告之利益辯稱黃○慶、黃○翔對於前往案發地點之方式
    有所出入，其等證詞不可信賴等語，然查，證人黃○慶、黃○
    翔於本院審理時均一致證稱係因要去購買東西，由黃○翔駕
    車搭載黃○慶，從黃○世住處左邊的小路出去，看到被告的車
    輛停放在交岔路口，便回頭沿田間小路駛去，看見被告持槍
    槍擊陳○淵、侯○成等情無訛（見本院訴字卷第273至274、28
    3至286頁），其等證稱當時開車行進路線、目睹當時情狀及
    當下反應，均無矛盾之處，當可採信為真，辯護人此部分所
    辯，亦非可採。
  ㈦綜上所述，被告及辯護人所辯均不足採。本案事證明確，被
    告之犯行均堪認定，均應依法論科。
四、論罪科刑：
  ㈠核被告如事實欄一部分所為，係犯槍砲彈藥刀械管制條例第7
    條第4項之非法持有非制式手槍罪及同條例第12條第4項之非
    法持有子彈罪；如事實欄二部分所為，係犯刑法第271條第2
    項、第1項之殺人未遂罪。
  ㈡就事實欄一部分，起訴書認被告係犯槍砲彈藥刀械管制條例
    第7條第4項之非法寄藏非制式手槍罪及同條例第12條第4項
    之非法寄藏子彈罪，惟被告雖係先基於寄藏之犯意而代呂宜
    縉保管如附表編號一至三所示非制式手槍及子彈，然嗣呂宜
    縉死亡，被告自無再代為保管之可能，被告持續持有之，堪
    認其已變更為持有非制式手槍及子彈之犯意，起訴書此部分
    記載，尚有未洽，然寄藏與持有非制式手槍及子彈，係同一
    條項規定之不同行為態樣，爰無庸變更起訴法條，附此敘明
    。
  ㈢就事實欄一部分，被告自105年間未經許可寄藏、持有本案非
    制式手槍、子彈，嗣變更寄藏之意思而繼續持有至110年2月
    18日為警查獲之期間，為行為之繼續，縱槍砲彈藥刀械管制
    條例第7條第4項之規定於109年6月10日修正公布，並於109
    年6月12日生效施行，本案被告持有行為既繼續實施至新法
    施行後，仍不生新舊法比較之問題，應逕行適用現行法之規
    定，各論以一罪。又被告以一行為同時持有非制式手槍及子
    彈而觸犯上開2罪名，應依刑法第55條之規定，從一重之非
    法持有非制式手槍罪處斷。
  ㈣就事實欄二部分，被告以一槍擊行為同時殺傷陳○淵、侯○成
    而侵害陳○淵、侯○成2人之生命法益，亦為想像競合犯，應
    依刑法第55條之規定，從一重處斷。
  ㈤被告所為如事實欄一、二所示2犯行，犯意各別，行為互殊，
    應予分論併罰。
  ㈥就事實欄二部分，被告已著手殺人犯行之實行，然陳○淵、侯
    ○成經送醫急救後，均幸未發生死亡之結果而不遂，為未遂
    犯，應依刑法第25條第2項之規定，按既遂犯之刑減輕之。
  ㈦被告前因公共危險案件，經臺灣澎湖地方法院以107年度馬交
    簡字第89號判決判處有期徒刑2月確定，於107年9月28日易
    科罰金執行完畢等情，有臺灣高等法院被告前案紀錄表1份
    在卷可憑（見本院訴字卷第15頁），其受徒刑之執行完畢後
    ，5年以內故意再犯本案有期徒刑以上之罪，均為累犯，審
    酌被告於上開案件執行完畢後，未能自我控管以期順利復歸
    社會，竟於5年以內再次犯本案之罪，足見被告對刑罰之反
    應力薄弱，又本案縱予加重最低本刑，本院於法定刑內所為
    之量刑尚屬合理，被告之人身自由並無因此遭受過苛侵害或
    超過其所應負擔罪責之情形，爰依刑法第47條第1項之規定
    及參酌司法院釋字第775號解釋意旨，除法定本刑為死刑及
    無期徒刑部分依法不得加重外，其餘均加重其刑及最低本刑
    。
  ㈧就事實欄二部分，被告同時有上開加重及減輕事由，除法定
    本刑為死刑及無期徒刑部分依法不得加重外，其餘部分爰依
    法先加後減之。
  ㈨爰以行為人之責任為基礎，審酌被告明知具有殺傷力之非制
    式手槍、制式子彈均具有危險性，非經許可，不得持有，仍
    無視政府禁令，非法持有非制式手槍及制式子彈，對社會治
    安之威脅非輕，嗣後又使用該非制式手槍及子彈射擊他人，
    已對他人之生命、身體安全造成實害，又因知悉黃○仁前往
    黃○世住處調解糾紛，竟持非制式手槍前往並持槍射殺他人
    ，所為殊值非難，兼衡：①被告持非制式手槍射擊陳○淵、侯
    ○成1發之行兇手段及兇器種類；②陳○淵、侯○成遭擊中之部
    位分別為腹部及右大腿，所受傷勢均非輕微之犯罪所生危害
    ；③被告因知悉黃○仁前往黃○世住處調解糾紛，持非制式手
    槍對敵對方之陳○淵、侯○成射擊，其動機無任何值得同情之
    處；④被告持有非制式手槍、制式子彈之數量、期間之違反
    義務之程度；⑤被告坦承持有非制式手槍及子彈之犯行，然
    否認殺人未遂犯行之態度；⑥被告迄今尚未與陳○淵、侯○成
    達成和解；⑦陳○淵、侯○成於本院審理時所表示之意見（見
    本院訴字卷第199、256頁）；⑧被告於本案發時為26歲之青
    年，於本院審理時自承高職畢業之智識程度、未婚、目前從
    事送貨員工作之生活狀況（見本院訴字卷第362頁）等一切
    情狀，分別量處如主文所示之刑，並就被告所犯非法持有非
    制式手槍罪所處併科罰金部分，諭知罰金易服勞役之折算標
    準，以示懲儆。
  ㈩關於數罪併罰之案件，如能俟被告所犯數罪全部確定後，於
    執行時，始由該案犯罪事實最後判決之法院所對應之檢察署
    檢察官，聲請該法院裁定之，無庸於每一個案判決時定其應
    執行刑，則依此所為之定刑，不但能保障被告（受刑人）之
    聽審權，符合正當法律程序，更可提升刑罰之可預測性，減
    少不必要之重複裁判，避免違反一事不再理原則情事之發生
    （最高法院110年度台抗大字第489號裁定意旨參照），被告
    所犯本案2罪雖為數罪併罰之案件，然本案尚未確定，參酌
    上開最高法院裁定意旨，爰不於本案就被告所犯上開各罪合
    併定應執行刑，附此敘明。
五、沒收部分：
　㈠扣案如附表編號一所示非制式手槍1枝（含彈匣2個），經送
    鑑定之結果，具殺傷力，已如前述，核屬違禁物，不問屬於
    被告與否，均應依刑法第38條第1項之規定，宣告沒收。
　㈡扣案如附表編號二所示制式子彈13顆，採樣4顆試射，均可擊
    發，具殺傷力，業如前述，核屬違禁物，是尚未試射之9顆
    子彈不問屬於被告與否，應依刑法第38條第1項之規定，宣
    告沒收。至已經試射之子彈4顆及如附表編號三所示彈殼1顆
    ，業經擊發而喪失其子彈之效用，已非違禁物，爰均不宣告
    沒收。
　㈢扣案如附表編號四所示蘋果手機1支雖為被告所有，此經被告
    供述明確（見本院訴字卷第351頁），然核與被告本案犯行
    無直接關連，亦難認係供本案犯罪所用、預備之物或犯罪所
    生之物，爰不宣告沒收，附此敘明。
據上論斷，應依刑事訴訟法第299條第1項前段，槍砲彈藥刀械管
制條例第7條第4項、第12條第4項，刑法第11條前段、第271條第
1項、第2項、第25條第2項、第55條、第47條第1項、第42條第3
項、第38條第1項，判決如主文。
本案經檢察官姜智仁提起公訴，檢察官徐鈺婷到庭執行職務。
中　　華　　民　　國　　111 　年　　3 　　月　　22　　日
　　　　　　　　　刑事第六庭  審判長法　官　王慧娟

　　　　　　　　　　　　　　　    　法　官　林富郎

  　　　　　　　　　　　　　　　　  法　官　官怡臻
以上正本證明與原本無異。
如不服本判決應於收受判決後20日內向本院提出上訴書狀，並應
敘述具體理由；其未敘述上訴理由者，應於上訴期間屆滿後20日
內向本院補提理由書（均須附繕本）「切勿逕送上級法院」。告
訴人或被害人如對於本判決不服者，應具備理由請求檢察官上訴
，其上訴期間之計算係以檢察官收受判決正本之日期為準。
中　　華　　民　　國　　111 　年　　3 　　月　　22　　日
                                    書記官  李彥廷
附表：
編號 物品名稱 數量 備註  一 非制式手槍（含彈匣2個，槍枝管制編號0000000000號） 1枝 具殺傷力。 二 制式子彈 13顆 具殺傷力，其中4顆經試射。  三 彈殼 1顆   四 蘋果手機 1支  

附錄本案論罪科刑法條：
槍砲彈藥刀械管制條例第7 條
未經許可，製造、販賣或運輸制式或非制式火砲、肩射武器、機
關槍、衝鋒槍、卡柄槍、自動步槍、普通步槍、馬槍、手槍或各
類砲彈、炸彈、爆裂物者，處無期徒刑或7 年以上有期徒刑，併
科新臺幣3 千萬元以下罰金。
未經許可，轉讓、出租或出借前項所列槍砲、彈藥者，處無期徒
刑或5 年以上有期徒刑，併科新臺幣1 千萬元以下罰金。
意圖供自己或他人犯罪之用，而犯前二項之罪者，處死刑或無期
徒刑；處徒刑者，併科新臺幣5 千萬元以下罰金。
未經許可，持有、寄藏或意圖販賣而陳列第1 項所列槍砲、彈藥
者，處5 年以上有期徒刑，併科新臺幣1 千萬元以下罰金。
意圖供自己或他人犯罪之用，以強盜、搶奪、竊盜或其他非法方
法，持有依法執行公務之人所持有之第1 項所列槍砲、彈藥者，
得加重其刑至二分之一。
第1 項至第3 項之未遂犯罰之。

中華民國刑法第271 條
殺人者，處死刑、無期徒刑或10年以上有期徒刑。
前項之未遂犯罰之。
預備犯第1 項之罪者，處2 年以下有期徒刑。